【裁判字號】    99,上訴,1229
【裁判日期】    990408
【裁判案由】    毒品危害防制條例
【裁判全文】
臺灣高等法院刑事判決                99年度上訴字第1229號
上  訴  人
即  被  告  甲○○
上列上訴人因毒品危害防制條例案件，不服臺灣板橋地方法院98
年度訴字第4082號，中華民國99年1月29日第一審判決（起訴案
號：臺灣板橋地方法院檢察署98年度毒偵字第6860號），提起上
訴，本院判決如下：
    主  文
上訴駁回。
    理  由
一、按提起第二審之上訴，其上訴書狀應敘述具體理由，為第二
    審上訴必備之程式。此觀民國96年7月4日修正公布刑事訴訟
    法第361條第2項之規定甚明。倘上訴理由之敘述未合乎具體
    之要求者，其上訴即屬同法第362條前段所定「上訴不合法
    律上之程式」，第二審法院應依同法第367條前段之規定，
    以判決駁回之。至其理由之具體與否，屬第二審法院審查範
    圍，不在第一審法院命補正之列，上訴書狀如已敘述理由，
    但其理由非屬具體，即不符上訴之法定要件，第二審自得逕
    以判決駁回，無定期命補正問題（最高法院97年度台上字第
    3599號判決參照）。此與上訴書狀全未敘述上訴理由者，第
    一審法院依刑事訴訟法第361條第3項之規定，應定期間先命
    補正之情形，尚屬有別。又第二審上訴之目的，既在於請求
    撤銷、變更原判決，則所謂具體理由，必係依卷內既有訴訟
    資料或提出新事證，指摘或表明第一審判決有何採證、認事
    、用法或量刑等足以影響判決本旨之不當或違法，而構成應
    予撤銷之具體事由，始克當之；倘僅泛言原判決認定事實錯
    誤、違背法令、量刑失之過重或輕縱，而未依上揭意旨指出
    具體事由，或形式上雖已提出具體事由，然該事由縱使屬實
    ，亦不足以認為原判決有何不當或違法者，皆難謂係具體理
    由，俾與第二審上訴制度旨在請求第二審法院撤銷、變更第
    一審不當或違法之判決，以實現個案救濟之立法目的相契合
    ，並節制濫行上訴（最高法院97年度台上字第892號判決意
    旨參照）。再按刑事訴訟法第367條增定「上訴書狀未敘述
    理由」，由第二審法院審判長定期間先命補正之規定，依其
    文義，僅指未敘述「理由」，而非未敘述「具體理由」，即
    係針對全然未敘述理由之上訴書狀所為規範，自不包括已敘
    述之理由係空泛、不具體者在內，觀諸同法第361條第3項之
    修正理由說明：「上訴理由是否具體，係屬第二審法院審查
    範圍，不在命補正之列」，益足徵之。是第二審法院僅須對
    於完全未敘述理由之上訴書狀，定期命補正；對於載有具體
    或空泛（不具體）理由之上訴書狀，則無庸裁定命補正（最
    高法院98 年度台上字第4476號判決意旨參照）。
二、本件上訴人即被告甲○○不服原判決，於民國99年3月12日
    法定上訴期間內提起第二審上訴，上訴狀理由僅以：僅於法
    定期限內依法提起上訴，理由容後補呈等語；上訴人嗣於99
    年3月24日提出上訴理由書，其內容僅以：被告同時施用第
    一級毒品（海洛因）及第二級毒品（甲基安非他命）係以一
    行為同時觸犯上開二罪，為想向競合犯，依刑法第55條之規
    定，應從重依施用第一級毒品罪論處，公訴意旨認此部分二
    罪應分論併罪，容有未洽。原審判決以一罪一罰之判定論處
    ，祈成立一罪審判，撤銷原判決，重新審理，上訴人銘感五
    內，永感戴天之德等語。
三、原審判決以：甲○○前因施用毒品案件，經裁定送觀察、勒
    戒後，認無繼續施用毒品之傾向，於民國89年4月6日執行觀
    察、勒戒完畢釋放，並由臺灣板橋地方法院檢察署檢察官以
    89年度毒偵字第1321號為不起訴處分。又於92年12月至93年
    1月間，因施用毒品案件，由本院以93年度簡字第3292號判
    決判處有期徒刑9月確定，於94年7月30日縮短刑期執行完畢
    。其再因施用毒品等案件，經本院以95年度訴字第3335號判
    決分別判處有期徒刑8月、4月，由本院以96年度聲減字第
    1536號裁定減刑並定應執行刑有期徒刑5月確定，於96年9月
    22日縮短刑期執行完畢。復因施用毒品等案件，經本院以96
    年度訴字第1867號判決分別判處罪刑，並以96年度聲減字第
    7258號裁定減刑為有期徒刑5月、2月確定，另因犯施用毒品
    、詐欺等罪，由本院以96年度簡字第5064號、第4144號、97
    年度簡字第2239號判決分別論罪科刑並依法減刑為有期徒刑
    2月又15日、2月又15日、2月、3月後，再與前揭施用毒品等
    罪所減之刑定應執行刑為有期徒刑1年1月，於98年3月18日
    縮短刑期執行完畢。詎猶不知悔改，其於98年9月14日為警
    查獲並移送檢察官訊問獲釋返家後（此次施用第一級毒品犯
    行嗣經臺灣板橋地方法院檢察署檢察官以98年度毒偵字第
    6783號提起公訴，現由本院以98年度訴字第4087號刑事案件
    審理中），又起施用第一級毒品海洛因之犯意，於98年9 月
    15日某時，臺北縣三重市○路○街44巷6號1樓，以針筒（未
    扣案）注射之方式，施用海洛因1次。其另基於施用第二級
    毒品甲基安非他命之犯意，於98年9月16日晚間6時許，在上
    址6樓之頂樓加蓋住處，以將甲基安非他命放置於玻璃吸食
    器內燒烤吸食煙霧之方式，施用甲基安非他命1次。嗣於98
    年9月16日晚間7時許，警方前往甲○○上址頂樓加蓋住處，
    經徵得甲○○之同意執行搜索後，當場扣得玻璃吸食器1組
    及吸管3枝，再對甲○○採集尿液送驗，而查悉上情。案經
    臺北市政府警察局松山分局移送臺灣板橋地方法院檢察署檢
    察官偵查起訴。本院於準備程序進行中，被告甲○○就被訴
    事實為有罪之陳述，經告知簡式審判程序之旨，並聽取公訴
    人、被告之意見後，本院合議庭裁定由受命法官獨任進行簡
    式審判程序。上揭犯罪事實，業據被告於警詢、偵查及本院
    99年1月21日準備程序、審理時均自白不諱，其於98年9月16
    日為警查獲後採集之尿液檢體，經送臺灣尖端先進生技醫藥
    股份有限公司以酵素免疫分析法初驗、氣相層析質譜儀法複
    驗之結果，確呈嗎啡、甲基安非他命陽性反應，有該公司於
    98年10月2日出具之濫用藥物檢驗報告1份、臺北市政府警察
    局偵辦毒品案件尿液檢體委驗單1紙在卷可稽（見偵查卷第
    53頁、第54頁），並有玻璃吸食器1組、吸管3枝等物扣案可
    證，足認被告之自白與事實相符。又被告雖前於98年9月14
    日下午1時30分許，在臺北縣三重市○○○街205巷43號前為
    警查獲，且該次驗尿結果亦呈嗎啡陽性陽性反應，有臺北縣
    政府警察局三重分局98年9月14日北縣警重刑字第００９８
    ００４６３１４號刑事案件移送書、該次採集尿液送驗後之
    臺灣檢驗科技股份有限公司濫用藥物檢驗報告、代碼對照表
    及臺灣板橋地方法院檢察署98年度毒偵字第6783號起訴書電
    腦列印本各1件在卷可考，惟被告於98年9月16日驗尿之嗎啡
    數值，明顯高於前次查獲後之檢驗結果，益徵被告確實在98
    年9月14 日為警查獲並移送檢察官訊問獲釋後，又另起犯意
    ，於98 年9月15日某時再次施用海洛因無訛。再者，被告前
    因施用毒品，經裁定送觀察、勒戒後，於89年4月6日執行觀
    察、勒戒完畢釋放，並由臺灣板橋地方法院檢察署檢察官以
    89年度毒偵字第1321號為不起訴處分，嗣又迭犯施用毒品案
    件，經本院以93年度簡字第3292號、95年度訴字第3335號、
    96年度訴字第1867號、96年度簡字第4144號等判決分別判處
    罪刑在案之事實，有臺灣高等法院被告前案紀錄表1份在卷
    可考，足認被告此次施用毒品犯行，已非毒品危害防制條例
    第20 條第3項所稱「5年後再犯」之情形，自應由檢察官依
    法訴追。從而本案事證明確，被告犯行堪予認定。核被告所
    為，係犯毒品危害防制條例第10條第1項之施用第一級毒品
    罪，及同條第2項之施用第二級毒品罪。被告為施用而持有
    海洛因、甲基安非他命之低度行為，分別為施用之高度行為
    所吸收，均不另論罪。被告前因施用毒品案件，經本院以93
    年度簡字第3292號判決判處有期徒刑9月確定，於94年7月30
    日縮短刑期執行完畢，又因施用毒品等案件，經本院以95年
    度訴字第3335號判決分別判處有期徒刑8月、4月，由本院以
    96年度聲減字第1536號裁定減刑並定應執行刑有期徒刑5月
    確定，於96年9月22日縮短刑期執行完畢，復因施用毒品等
    案件，經本院以96年度訴字第1867號判決分別判處罪刑，並
    以96 年度聲減字第7258號裁定減刑為有期徒刑5月、2月確
    定，另因犯施用毒品、詐欺等罪，由本院以96年度簡字第
    5064號、第4144號、97年度簡字第2239號判決分別論罪科刑
    並依法減刑為有期徒刑2月又15日、2月又15日、2月、3月後
    ，再與前揭施用毒品等罪所減之刑定應執行刑為有期徒刑1
    年1月確定，於98年3月18日縮短刑期執行完畢乙節，有臺灣
    高等法院被告前案紀錄表1份在卷可考，其受有期徒刑之執
    行完畢，5年內故意再犯本件有期徒刑以上之2罪，均為累犯
    ，皆應依法加重其刑。所犯上開2罪，犯意各別，行為互殊
    ，應分論併罰。爰審酌被告前已因施用毒品獲得不起訴處分
    之寬典，又屢經法院論罪科刑，竟猶不知遠離毒害，顯然漠
    視法令之禁制，惟業已坦承犯行之犯後態度，暨其犯罪之動
    機、目的、所生危害等一切情狀，分別量處有期徒刑9月、5
    月，並定其應執有期徒刑1年。扣案吸管3枝及玻璃吸食器1
    組，均係被告所有，且前者係被告用以挖剷海洛因、甲基安
    非他命以供施用之器具，後者則供被告放置甲基安非他命以
    燃燒吸食煙霧使用，業據被告於本院審理時供述在卷，爰均
    依刑法第38條第1項第2款之規定宣告沒收。至於警方查獲被
    告時雖另扣得注射針筒1枝及分裝袋5個，惟被告否認該等物
    品與本案之施用毒品犯行有關，本院亦查無其他證據足認與
    本案有何關連，又非違禁物，爰不併予宣告沒收，附此敘明
    。從形式上觀察，原判決並無違誤，量刑亦稱妥適。被告上
    訴意旨略以：被告同時施用第一級毒品（海洛因）及第二級
    毒品（甲基安非他命）係以一行為同時觸犯上開二罪，為想
    向競合犯，依刑法第55條之規定，應從重依施用第一級毒品
    罪論處等語。惟查，刑法第55條本文所謂一行為觸犯數罪名
    ，就故意犯而言，係指對於該數罪同時有各別之犯意而藉一
    個行為以達成之，即指所犯數罪名為一個犯罪行為之結果者
    而言。本件被告於98年9月16日晚上7時許為警查獲，其於警
    詢時供稱：我最後1次於98年9月16日下午18時許在臺北縣車
    路頭街44巷6號6樓頂住家客廳內（施用第二級毒品安非他命
    ）等語（見98年度毒偵字第6860號卷第8頁）；嗣於98年12
    月10日原審法院審理時供稱：（問：對扣押物品目錄表、扣
    案注射針筒壹支、玻璃吸食器壹組、殘渣袋5個、塑膠吸管3
    支及照片有何意見？）沒有意見，這些扣案物品都是我的。
    針筒不是我的，這次我沒有使用扣案的針筒施打海洛因，吸
    食器是我的，這次就是以扣案的吸食器施用甲基安非他命。
    殘渣袋5個是朋友施打完毒品後留在我那裡的，吸管3支是我
    的，用來剷甲基安非他命、海洛因用的等語（見原審卷第33
    頁背面）；又於99年1月21日準備程序時供稱：（問：對於
    檢察官所陳述之犯罪事實是否認罪？）我承認有檢察官所陳
    述之犯罪事實。我確實在98年9月14日下午在三重後竹圍街
    被查獲後還有再一次施用海洛因，地點在我車頭路街44巷6
    號1樓，時間是98年9月15日交保回家之後等語（見原審卷第
    87頁背面）；又於99年1月21日審理時供稱：（問：被告你
    何時施用毒品？施用方法？地點？）98年9月16日下午6時多
    在台北縣三重市○路○街44巷6號6樓頂樓住處施用甲基安非
    他命，是用扣案的吸食器燒烤施用。海洛因是98年9月15日
    凌晨，在上開地點1樓住處內施用，海洛因是用針筒注射，
    但不是扣案的那一支。那支針筒已經丟了等語（見原審卷第
    91頁正面），足證被告係分別以針筒施打及燃燒玻璃球之方
    式施用第一、二級毒品，並非均以針筒施打之「一行為」方
    式施用毒品，且被告施用第一、二級毒品的時間、地點各異
    ，難認係同一行為為之。因此，被告空言是以「一行為」施
    用第一、二級毒品云云，提起上訴，並未舉出新證據資料以
    佐，亦難認屬具體理由。綜上，被告未依據卷內既有訴訟資
    料，具體指出或表明原判決有何採證、認事、用法、量刑等
    足以影響判決本旨之不當或違法之理由，自形式上觀察，核
    非足以動搖原判決之具體理由。依上說明，被告上訴理由與
    刑事訴訟法第361條第2項所稱「具體理由」，尚非相當，其
    上訴為不合法律上之程式，並無須再行命其補正，應予駁回
    ，並不經言詞辯論為之。
據上論斷，依刑事訴訟法第367條前段、第372條，判決如主文。
中    華    民    國    99    年    4     月    8     日
                  刑事第三庭審判長法  官   陳博志
                                  法  官   許文章
                                  法  官   陳德民
以上正本證明與原本無異。
施用第一級毒品部分如不服本判決，應於收受送達後十日內向本
院提出上訴書狀，其未敘述上訴之理由者並得於提起上訴後十日
內向本院補提理由書（均須按他造當事人之人數附繕本）「切勿
逕送上級法院」。
施用第二級毒品部分不得上訴。
                                  書記官   高麗雯
中    華    民    國    99    年    4     月    9     日

司法院資訊處製作；財團法人民間司法改革基金會備份。
